臺灣板橋地方法院交通事件裁定　　　 100年度交聲字第3037號
原處分機關　交通部公路總局臺北區監理所蘆洲監理站
異　議　人
即受處分人　陶文禮
上列異議人即受處分人因違反道路交通管理處罰條例案件，不服
原處分機關民國100年9月2日北監蘆字第裁46-U00000000號處分
，聲明異議，本院裁定如下：
    主      文
原處分撤銷。
陶文禮不罰。
    理      由
一、原處分意旨略以：異議人即受處分人陶文禮於民國98年7月
    11日下午15時50分許，騎乘車牌號碼TS7-260號輕型機車，
    在嘉義縣布袋商港區，因酒後駕車肇事，經抽血測試測得其
    血液中所含酒精濃度達139MG/DL（經換算為吐氣酒精濃度約
    0.695MG/L ，此部分業經臺灣嘉義地方法院判處拘役40日確
    定），嗣內政部警政署高雄港務警察局布袋港分駐所另以異
    議人有「未領用駕駛執照騎乘機車」之違規行為，於98 年
    10月6 日以高港警違字第U00000000 號舉發違反道路交通管
    理事件通知單逕行舉發之，該舉發違反道路交通管理事件通
    知單嗣寄存於五股郵局以為送達。又因異議人未依規定自動
    繳納罰鍰，或未依規定到案聽候裁決，原處分機關乃依道路
    交通管理處罰條例第21條第1 項第1 款規定，於100 年9 月
    2 日以北監蘆字第裁46-U00000000號違反道路交通管理事件
    裁決書，對異議人裁處罰鍰新臺幣（下同）9,000 元在案。
二、異議意旨略以：異議人因心臟病住院未收到無照駕駛之違規
    舉發單，且另同案酒駕經法院判決拘役40天，已易科罰金4
    萬元繳清，不應再繳9,000 元罰鍰，爰依法聲明異議，請求
    撤銷原處分等語。
三、按道路交通管理處罰條例第7 條之2 第1 項、第2 項規定：
    「（第1 項）汽車駕駛人之行為有下列情形之一，當場不能
    或不宜攔截製單舉發者，得逕行舉發：一、闖紅燈或平交道
    。二、搶越行人穿越道。三、在道路收費停車處所停車，不
    依規定繳費。四、不服指揮稽查而逃逸，或聞消防車、救護
    車、警備車、工程救險車之警號不立即避讓。五、違規停車
    或搶越行人穿越道，經各級學校交通服務隊現場導護人員簽
    證檢舉。六、行經設有收費站、地磅之道路，不依規定停車
    繳費或過磅。七、經以科學儀器取得證據資料證明其行為違
    規。（第2 項）前項第七款之科學儀器應採固定式，並定期
    於網站公布其設置地點。但汽車駕駛人之行為屬下列情形之
    一者，不在此限：一、蛇行、危險方式駕車或二輛以上之汽
    車競駛或競技。二、行駛路肩。三、違規超車。四、違規停
    車而駕駛人不在場。五、未依規定行駛車道。六、未依規定
    變換車道。七、未保持安全距離。八、跨越禁止變換車道線
    或槽化線。九、行車速度超過規定之最高速限或低於規定之
    最低速限。十、汽車駕駛人或乘客未依規定繫安全帶。十一
    、汽車駕駛人或附載座人未依規定戴安全帽。」。該條立法
    意旨係立法者對於第1 項第1 至6 款所定特定之道路違規行
    為，因考量其發生往往係在瞬間，或係由交通警察執行勤務
    時恰巧目睹，事實上不便立刻以攝影、錄影器材取證之情形
    所在多有，且該等違規事實由人之感官即可充分判定，非必
    以科學儀器始能偵測得知；至如超速或酒醉駕車等人之感官
    不當然即可判定之違規行為，或其他非屬上開列舉範圍內之
    違規行為，乃規定於同條第1 項第7 款需科學儀器採證始能
    逕行舉發，以保障舉發行為之正確性及憑信性。是以如非道
    路交通管理處罰條例第7 條之2 第1 項第1 至6 款所列舉之
    情形，又無同條項第7 款所列以科學儀器取得之證據資料，
    因無從推定員警之舉發為真正，即不得逕行舉發之。
四、經查，異議人即受處分人陶文禮於98年7月11日下午15時50
    分許，騎乘車牌號碼TS7-260號輕型機車，在嘉義縣布袋商
    港區，因有「未來領用駕駛執照騎乘機車」之違規行為，嗣
    經內政部警政署高雄港務警察局布袋港分駐所值勤員警於98
    年10月6日以高港警違字第U00000000號舉發違反道路交通管
    理事件通知單逕行舉發之等情，為異議人所不爭執，並有原
    處分機關100年9月2日以北監蘆字第裁46-U00000000號違反
    道路交通管理事件裁決書、內政部警政署高雄港務警察局98
    年10月6日以高港警違字第U00000000號舉發違反道路交通管
    理事件通知單及其送達證書各1紙在卷可查。是原處分機關
    因異議人有「未領有駕駛執照駕駛機器腳踏車」之違規行為
    ，以其違反道路交通管理處罰條例第21條第1項第1款規定逕
    行舉發之。然該條款之違規行為，並非道路交通管理處罰條
    例第7條之2第1項第1款至第6款所列各款得逕行舉發之事由
    ，又本件亦非經以科學儀器取得證據資料證明其行為違規。
    從而，本件舉發程序即與道路交通管理處罰條例第7條之2規
    定不符。則異議人縱有原舉發機關所指違規行為，然其舉發
    程序既不合於法定程序，原處分機關逕行舉發並遽為裁決處
    分，即非允當，應由本院撤銷原處分，併為異議人不罰之諭
    知，用期適法。
據上論斷，應依道路交通管理處罰條例第87條第2 項、道路交通
事件處理辦法第19條前段，裁定如主文。
中    華    民    國   100    年    11    月    2     日
                      刑事第二十三庭  法  官  薛 嘉 珩
上列正本證明與原本無異。
如不服本裁定，應於裁定送達後五日內敘明抗告理由，向本院提
出抗告狀。
                                      書記官  黃 妍 爾
中    華    民    國   100    年    11    月    3     日